【裁判字號】    90,台上,1887
【裁判日期】    900329
【裁判案由】    違反著作權法
【裁判全文】
最高法院刑事判決                                九十年度台上字第一八八七號
    上  訴  人  甲○○
    被      告  乙○○
                方智出版社股份有限公司
    右      一
    被告代表人  向秋梅
右上訴人因自訴被告等違反著作權法案件，不服台灣高等法院中華民國八十七年九月
十八日第二審判決（八十七年度上訴字第三三三號，自訴案號：台灣台北地方法院八
十六年度自字第八一九號），提起上訴，本院判決如左：
    主  文
上訴駁回。
    理  由
一乙○○部分
按刑事訴訟法第三百七十七條規定：上訴於第三審法院，非以判決違背法令為理由，
不得為之。是提起第三審上訴，應以原判決違背法令為理由，係屬法定要件；且必須
依據卷內資料為具體之指摘，並足據以辨認原判決已具備違背法令之形式，始屬相當
。惟若所指摘事項係對原審已經調查說明之事項或採證認事職權之適法行使，重為事
實上之爭執或任意指摘者，尚難認原判決已具備違背法令之形式，應認其上訴為違背
法律上之程式，從程序上予以駁回。本件原判決引用第一審判決記載之理由，以上訴
人甲○○在第一審自訴意旨略稱：上訴人於民國八十三年八月九日與方智出版社股份
有限公司負責人即被告乙○○簽訂出版契約，將「糖尿病人的第一本書」、「你可以
吃得更健康」委託被告出版，雙方約定上開書籍印刷後，須由上訴人於版權頁上加蓋
上訴人專用章後始得發售，被告不得自行印售；但自八十六年起陸續在坊間各大書
局內發現有未經上訴人加蓋專用章之上開書籍銷售，甚有加蓋印章與上訴人專用原章
不符者，顯係被告私下盜印發售，涉犯著作權法第九十一條第二項罪嫌；但經審理結
果，認不能證明被告乙○○犯罪，因而維持第一審諭知乙○○無罪之判決，駁回上訴
人對此部分在第二審之上訴，係以依雙方簽訂之出版契約第一條、第七條內容觀之，
上開著作物重製之數量，係委由被告自行決定，被告印刷上開著作，合於契約約定範
圍；另依證人即裝釘上開書籍之廠商賴國安及上訴人派至廠內蓋章之陳美燕、王福興
於第一審之證述，雙方並未互相核算蓋用印章之書本數量，則可能有未蓋章之書籍流
入市面；雙方簽訂之出版契約第七條載明每版冊數，由被告決定，則上訴人於每冊版
權頁蓋章，乃在被告決定冊數印刷後之事，被告所辯在版權頁蓋章，僅係版稅計算，
非出版冊數之授權云云，尚非無稽；又上訴人所提出之正版書籍，其版權頁所蓋上訴
人印章亦互有不同者，足見上訴人蓋用於版權頁之印章非一，自難以版權頁所蓋印章
不同，遽認被告偽刻印章盜印書籍之行為；證人即從事印刷工作多年之陳金龍證稱書
籍側標顏色差異，非不可能因印刷中失誤造成等語；即上訴人所提出經其指為正版或
版權頁印章為真正之書籍，亦有側標顏色不同者，尚難以書籍側標顏色差異，即認被
告有盜版情事；另依上訴人所提出之「蓋章之書籍數與蓋章者明細表」（一審卷五頁
）所載，有版稅本數較實際蓋章數為少之情形，足見多出零頭冊數乃印刷出版所難免
。被告否認被訴犯行，辯稱其係依雙方所簽訂出版契約印刷出售上開書籍，並無偽刻
上訴人蓋章盜印情事云云，堪予採信；此外查無證據證明被告犯行，其被訴犯罪尚屬
不能證明。為其取捨證據形成心證之理由，從形式上觀察，尚無違背法令之情形存在
。上訴人上訴意旨略稱：(一)依雙方所簽訂契約書第一條、第七條之內容觀之，被告只
有冊數之初步決定，並非終極決定，被告只有印製之冊數，並無發行冊數之權利；有
關版稅，係在契約書第二條另行規定，上訴人在版權頁蓋章，係基於出版權之授權規
定，未經蓋章之書籍，不得出版發行。至「蓋章之書籍數與蓋章者明細表」，上訴人
只取得版稅之本數，足見蓋章之書籍並非僅用來計算版稅，尚有防止被盜印之情形。
乃原審斷章取義，將之混為一談曲解契約書之文義，而為被告有利之認定，不無判決
不載理由之違誤。(二)本件乃被告發售未有上訴人蓋章之書籍，原審未慮及此，反以有
蓋章之書籍多出零頭冊數，作為被告無盜印發售之理由，有違論理法則。況「蓋章之
書籍與蓋章者明細表」，乃上訴人所提出之證物，上訴人自屬明知其有多出之零頭冊
數，此表示上訴人之慎重，原判決竟以推定零頭冊數乃印刷出版難免之事，在無監督
下是否有漏蓋印章情事云云，尚嫌率斷云云。經核俱屬對原審已經調查說明之事項，
重為事實上之爭執，或對原審採證認事職權之適法行使，任意指摘，尚難據以辨認原
判決有所指違背法令之形式。依首揭說明，上訴人對被告乙○○部分之上訴應從程序
上予以駁回。
二方智出版社股份有限公司部分
按刑事訴訟法第三百七十六條所列各罪之案件，經第二審判決者，不得上訴於第三審
法院，法有明文。本件上訴人自訴被告方智出版社股份有限公司涉犯著作權法第一百
零一條第一項罪嫌部分，該條項之法定刑為專科罰金刑，核屬刑事訴訟法第三百七十
六條第一款之案件，既經第二審判決，即不得上訴於第三審法院（本院八十九年第三
次刑事庭會議決議參照），上訴人竟對之提起上訴，自非合法，此部分亦應從程序上
予以駁回。
據上論結，應依刑事訴訟法第三百九十五條前段，判決如主文。
中      華      民      國     九十     年      三      月    二十九    日
                              最高法院刑事第九庭
                                  審判長法官  陳  宗  鎮
                                        法官  劉  介  民
                                        法官  魏  新  和
                                        法官  孫  增  同
                                        法官  蕭  權  閔
      右正本證明與原本無異
                                              書  記  官
中      華      民      國     九十     年      四      月      三      日


司法院資訊處製作；財團法人民間司法改革基金會備份。
